臺灣高雄地方法院刑事判決
111年度金訴字第21號
公  訴  人  臺灣高雄地方檢察署
被      告  林裕盛


選任辯護人  張簡宏斌律師
上列被告因詐欺等案件，經檢察官提起公訴（110年度偵緝字第1
003號），因被告於準備程序進行中就被訴事實為有罪之陳述，
經本院裁定改依簡式審判程序審理，判決如下：
    主  文
林裕盛犯三人以上共同詐欺取財罪，處有期徒刑陸月。
    事  實
林裕盛可預見將銀行帳戶提供他人使用並依其指示提領款項，可
能係三人以上共同犯詐欺取財及隱匿詐欺所得去向洗錢之行為，
仍意圖為自己不法所有，基於三人以上共同詐欺取財之不確定犯
意聯絡，於民國109年8月1日至同年9月22日間之某時許，將其申
設之玉山商業銀行000000000000號帳戶(下稱系爭帳戶)提供與多
數詐欺集團成年成員使用。嗣由該詐欺集團成年成員假冒警察、
檢察官名義（無證據足認林裕盛知悉冒用公務員名義部分），對
劉珍妮佯稱：因偵辦案件需要，須將款項匯至系爭帳戶保存云云
，致劉珍妮陷於錯誤，而依詐欺集團成員指示，於附表所示匯款
時間，將附表所示匯款金額匯至系爭帳戶得手後，旋由林裕盛扣
除匯入金額1.5％之報酬【即新臺幣（下同），計算式：（75萬元
＋75萬元＋70萬4,000元＋70萬元）×1.5％＝4萬3,560元】後，並將所
餘款項以提領或轉帳之方式交付予前述詐欺集團成員，而遮斷金
流以掩飾、隱匿前述犯罪所得之去向並逃避國家追訴、處罰。
    理  由
一、被告林裕盛所犯為死刑、無期徒刑、最輕本刑為3 年以上有
    期徒刑以外之罪，亦非高等法院管轄第一審之案件，其於準
    備程序進行中，就被訴事實為有罪之陳述，經受命法官告知
    簡式審判程序之旨，並聽取當事人之意見後，由本院合議庭
    裁定改行簡式審判程序。又簡式審判程序之證據調查，依刑
    事訴訟法第273 條之2 規定，不受同法第159 條第1 項傳聞
    法則之限制，是本案所引傳聞證據均有證據能力。至本判決
    所引用之非供述證據，與本案均有關連性，亦無證據證明係
    實施刑事訴訟程序之公務員以不法方式所取得，依刑事訴訟
    法第158 條之4 之反面解釋，當有證據能力。
二、上揭犯罪事實，業據被告坦承不諱，核與證人（即告訴人）
    劉珍妮於警詢中所述相符（警卷第23-29 頁），復有被告臨
    櫃提款監視器畫面（警卷第50頁）、玉山銀行南屯分行109
    年9月24日取款憑條（警卷第51-52頁）、仁德分行109年9月
    25日取款憑條（警卷第53-54頁）、系爭帳戶基本資料（警
    卷第69頁）、交易明細表（警卷第70頁）在卷可稽，足認被
    告任意性自白與事實相符，本案事證明確，被告犯行堪以認
    定，應依法論科。
三、論罪：
㈠、按行為人提供金融帳戶提款卡及密碼，若無參與後續之提款
    行為，即非洗錢防制法第2 條第2 款所指洗錢行為，無從成
    立一般洗錢罪之直接正犯；反之，若已參與後續之提款行為
    ，進而產生掩飾、隱匿之結果，即應成立一般洗錢罪之直接
    正犯；又洗錢防制法第2 條第3 款洗錢行為之判斷重點「在
    於主觀上是否明知或可得而知所收受、持有」，即不以「明
    知」為限，解釋上包含不確定故意（最高法院111年度台上
    字第178號刑事判決意旨參照）。
㈡、經查，被告就提供系爭帳戶予他人使用，主觀上有參與三人
    以上共同詐欺取財、洗錢犯罪之不確定故意，而告訴人受騙
    後，依詐欺集團指示將款項匯入系爭帳戶內，使詐欺集團對
    該款項有實質管領力，是被告前述提供帳戶之行為，係屬取
    得財物之詐欺取財罪構成要件行為，又被告依前述詐欺集團
    成員之指示提領、層轉詐欺取財所得款項予詐欺集團成員，
    造成前述詐欺取財犯罪所得之金流斷點，則屬隱匿犯罪所得
    之一般洗錢罪構成要件行為。是核被告所為，係犯洗錢防制
    法第14條第1項之洗錢罪及刑法第339條之4第1項第2款之三
    人以上共同詐欺取財罪。被告就上開犯行，與前述詐騙集團
    成員間，有犯意聯絡及行為分擔，應論以共同正犯。被告與
    前述多數詐欺集團成年成員所為，係以一行為觸犯洗錢罪及
    三人以上共同犯詐欺取財罪，為想像競合犯，應從一重以三
    人以上共同犯詐欺取財罪論處。
四、量刑：
㈠、處斷刑範圍：
  1.刑法第47條第1項
　⑴被告前因毒品與公共危險等案件，分別經法院判決確定後，
    經臺灣橋頭地方法院以106年度聲字第980號刑事裁定定應執
    行有期徒刑6月確定，並於107年5月25日易科罰金執行完畢
    ，有臺灣高等法院被告前案紀錄表在卷可稽。被告於受前述
    徒刑之執行完畢後，5年以內故意再犯本案有期徒刑以上之
    罪，應論以累犯（惟依刑事訴訟法第309 條規定，無庸於主
    文記載）。
　⑵本院審酌前述構成累犯之犯罪罪質與本件尚屬有別，且前案
    執行完畢情形為易科罰金，與本案宣告刑非屬得易科罰金之
    情形有別，斟酌被告於犯後坦承犯行之態度，尚難認其具有
    特別惡性或對刑罰反應力薄弱之情事，爰不加重其法定最低
    本刑。
　2.洗錢防制法第16條第2 項
  ⑴一行為而觸犯數罪名者，應論以想像競合犯，並從一重處斷
    。而行為人符合想像競合犯之輕罪所設偵、審中自白得減輕
    其刑之規定者，因想像競合犯為科刑上一罪，法律規定「從
    一重處斷」。是若重罪部分無該減刑規定之適用，自不得依
    該規定減刑，惟於輕罪部分，如已資為從輕量刑依據，即於
    法無違（最高法院110年度台上字第5409號刑事判決意旨參
    照）。
  ⑵被告於審理中就一般洗錢犯行自白，合於洗錢防制法第16條
    第2 項減刑規定，雖應被告犯行同時成立較重之三人以上共
    同詐欺取財罪，而應依三人以上共犯詐欺取財罪處斷，而無
    從依洗錢防制法第16條第2 項規定減刑，然仍得將此部分量
    刑事實作為從輕量刑之依據。
  2.刑法第59條
  ⑴刑事審判旨在實現刑罰權之分配的正義，故法院對有罪被告
    之科刑，應符合罪刑相當之原則，使輕重得宜，罰當其罪，
    以契合社會之法律感情，故刑法第57條明定科刑時應審酌一
    切情狀，尤應注意該條所列10款事項以為科刑輕重之標準，
    並於同法第59條賦予法院以裁量權，如認犯罪之情狀可憫恕
    ，認科以最低度刑仍嫌過重者，得酌量減輕其刑，俾使法院
    就個案之量刑，能斟酌至當。是該條所謂犯罪之情狀，乃泛
    指與犯罪相關之各種情狀，亦包含同法第57條所定10款量刑
    斟酌之事項。
  ⑵被告於審理中已自白全部犯行，並積極與告訴人達成調解一
    情，有本院調解筆錄在卷可佐（院二卷第81頁）。又被告於
    審理中自陳目前已有穩定工作，願意以日後工作所得依前述
    調解筆錄之約定，如期賠償告訴人因本案所受之全部財產損
    害，未來不會再從事犯罪行為，希望法院可以給予自新之機
    會。是由被告犯後坦承全部犯行，完整交代因本案犯罪所獲
    之犯罪所得，並積極與告訴人達成調解，承諾賠償告訴人因
    本案所受之部分財產損害等情，參以被告於本案亦符合洗錢
    防制法第16條第2項所定減刑要件，認縱科以刑法第339條之
    4第1項第2款所定最低度刑有期徒刑1年仍嫌過重，爰依刑法
    第59條規定酌減其刑。
  ⑶依刑法第59條酌減其刑屬刑法總則之減輕，法定本刑不變，
    是若法定刑非最重本刑為5 年以下有期徒之罪，縱依刑法第
    59條酌減其刑，而為6 月以下有期徒刑之宣告，仍不得易科
    罰金，併此敘明（最高法院109年度台上字第2938號刑事判
    決意旨參照）。
㈡、宣告刑：
    爰以行為人之責任為基礎，並審酌被告貪圖詐欺集團成員所
    許詐騙金額1.5 ％之利益，為圖一己私利，而將系爭帳戶提
    供予前述詐騙集團成員使用，用於收取告訴人林忠緯受騙而
    以匯款方式交付之款項，並依前述詐騙集團成員指示轉匯、
    提領詐欺取財犯罪所得款項，遮斷詐騙集團犯罪所得之金流
    ，以逃避國家追訴、處罰，使素不相識之告訴人受有290萬4
    ,000元之損害，並增加偵查機關追訴前述詐騙集團成員之困
    難，所為誠屬不該。惟念及被告犯後於審判中坦承犯行，並
    從實交代因本案犯行所獲之犯罪所得，復積極與告訴人達成
    調解，並於調解內容承諾賠償告訴人所受部分損害，足認被
    告犯後確有深切悔悟之意思，兼衡被告於審理中自陳之學歷
    、工作經驗、家庭經濟狀況（涉及隱私，不予詳載），及被
    告於審理中自陳目前已有正當工作，希望可以透過工作收入
    ，依調解內容按期履行對告訴人應負之賠償責任等一切情狀
    ，量處如主文所示得易服社會勞動之刑，希望被告如能因此
    免除入監服刑，能確實依照調解內容賠償告訴人林忠緯之損
    害，並記取教訓努力復歸社會避免重蹈覆轍（本案被告所犯
    罪名最重本刑非5年以下，不符刑法第41條第1項所定易科罰
    金要件，然本案宣告刑為有期徒刑6 月，尚符合依刑法第41
    條第3 項規定易服社會勞動之要件）。
五、沒收：
　　被告以4萬5,000 元與告訴人達成調解，已如前述。參酌刑
    法第38條之1 第5 項優先保障被害人因犯罪所生之求償權之
    立法意旨，並衡以刑法沒收犯罪所得旨在回復犯罪發生前之
    合法財產秩序狀態，被告因調解負擔之賠償金額，已逾本案
    認定被告因犯罪所獲之犯罪所得4萬3,560元，若復於刑事案
    件中就此部分宣告沒收，將對被告受憲法保障之財產權造成
    過度侵害，有逾達成刑法第38條之1 規定所欲達成徹底剝奪
    犯罪所得目的之必要，而與比例原則不符，核屬刑法第38條
    之2 第2 項所定有「過苛之虞者」，爰不予宣告沒收。
據上論斷，應依刑事訴訟法第273 條之1 第1 項、第299 條第1
項前段，判決如主文。
本案經檢察官鄭舒倪起訴，檢察官林敏惠到庭執行職務。
中　　華　　民　　國　　111 　年　　5 　　月　　27　　日
                  刑事第八庭  法　官  何一宏
以上正本證明與原本無異。
如不服本判決應於收受送達後20日內向本院提出上訴書狀，並應
敘述具體理由；如未敘述上訴理由者，應於上訴期間屆滿後20日
內向本院補提理由書（均須按他造當事人之人數附繕本）「切勿
逕送上級法院」。
中　　華　　民　　國　　111 　年　　5 　　月　　30　　日
                              書記官  張瑋庭

附表:
匯款時間 匯款金額（新臺幣） 109年9月24日9時3分58秒 75萬元 109年9月24日10時50分58秒 75萬元 109年9月25日9時3分56秒 70萬4,000元 109年9月25日10時33分49秒 70萬元 
　　 
附錄本案論罪科刑法條：
《洗錢防制法第14條第1項》
有第二條各款所列洗錢行為者，處7年以下有期徒刑，併科新臺
幣5百萬元以下罰金。
《中華民國刑法第339條之4》
犯第339條詐欺罪而有下列情形之一者，處1年以上7年以下有期
徒刑，得併科1百萬元以下罰金：
一、冒用政府機關或公務員名義犯之。
二、三人以上共同犯之。
三、以廣播電視、電子通訊、網際網路或其他媒體等傳播工具，
    對公眾散布而犯之。
前項之未遂犯罰之。